【裁判字號】    99,聲,3660
【裁判日期】    990729
【裁判案由】    定其應執行刑
【裁判全文】
臺灣板橋地方法院刑事裁定              99年度聲字第3660號
聲  請  人  臺灣板橋地方法院檢察署檢察官
受  刑  人  甲○○
上聲請人因受刑人數罪併罰有2 裁判以上，聲請定其應執行之刑
（99年度執聲字第2475號），本院裁定如下：
    主  文
甲○○因犯如附表所示各罪，所處如附表所載之刑，應執行有期
徒刑參年拾月。
    理  由
一、本件聲請人以：受刑人甲○○因犯毒品危害防制條例等案件
    ，先後經判決確定如附件一覽表（下簡稱附表）所載，應依
    刑法第53條、第51條第5 款，定其應執行之刑，爰依刑事訴
    訟法第477 條第1 項聲請定其應執行刑等意旨前來。
二、按數罪併罰，有2 裁判以上者，依刑法第51條規定，定其應
    執行刑；又應依刑法第51條第5 款規定，定其應執行之刑者
    ，由該案犯罪事實最後判決之法院之檢察官，聲請該法院裁
    定之，刑法第53條、刑事訴訟法第477 條第1 項分別定有明
    文。惟按刑法第2 條第1項 規定：「行為後法律有變更者，
    適用行為時之法律。但行為後之法律有利於行為人者，適用
    最有利於行為人之法律」，係規範行為後法律變更所生新舊
    法比較適用之準據法，於新法施行後，應適用修正後刑法第
    2 條第1 項之規定，為「從舊從輕」之比較。查本件受刑人
    於裁判確定前犯如附表所示各罪，其中編號1 所示妨害自由
    罪，係在刑法於94年2 月2 日修正公布、定自95年7 月1 日
    施行前所犯；而刑法第53條規定並未予修正，至同法第51條
    數罪併罰定其應執行刑之規定，則有於94年2 月2 日修正公
    布，並於95年7 月1 日施行，觀諸修正前刑法第51條第5 款
    規定：「宣告多數有期徒刑者，於各刑中之最長期以上，各
    刑合併之刑期以下，定其刑期。但不得逾20年」，修正後則
    為：「宣告多數有期徒刑者，於各刑中之最長期以上，各刑
    合併之刑期以下，定其刑期。但不得逾30年」，是據前揭說
    明，本案有關酌定受刑人甲○○應執行之有期徒刑事項所應
    適用法律，依修正前、後規定，其法律效果已見相異，因認
    此屬於刑事法律上刑罰要件之實質變更，自應為新舊法之比
    較適用。經以首開修正前、後之刑法第51條第5 款為比較結
    果，修正後規定並非有利於受刑人，依刑法第2 條第1 項前
    段，本案應適用修正前規定辦理，合先敘明。再按，法律上
    屬於自由裁量之事項，有其外部性界限及內部性界限，並非
    概無拘束。依據法律之具體規定，法院應在其範圍選擇為適
    當之裁判者，為外部性界限；而法院為裁判時，應考量法律
    之目的及法律秩序之理念所在者，為內部性界限。法院為裁
    判時，二者均不得有所踰越。在數罪併罰，有2 裁判以上，
    定其應執行之刑之案件，法院所為刑之酌定，固屬自由裁量
    之事項，然仍應受前揭外部性界限及內部性界限之拘束。
三、經查：受刑人甲○○因犯如附件一覽表（下稱附表）所示妨
    害自由、毒品危害防制條例等共8 罪，其中編號2 、3 列記
    之毒品罪，有為臺灣臺北地方法院以如附表編號2 、3 所載
    原確定判決為事實上審理後，各判處有期徒刑10月、5 月，
    並定其應執行有期徒刑1 年確定；又編號5 、6 所述各毒品
    罪，則為本院以如附表編號5 、6 記載之98年度訴字第173
    號案件為實質審理，嗣分別判處有期徒刑8 月、4 月，合併
    定其應執行有期徒刑10月，受刑人不服該第1 審有罪判決提
    起上訴，經第2 審管轄之臺灣高等法院以其上訴不合法定程
    式並作出駁回上訴之程序判決，受刑人仍不服提起上訴，經
    最高法院以如附表編號5 、6 所示之98年度台上字第4108號
    刑事判決，審認其上訴不合法律上程式而判決駁回確定；另
    其犯附表編號7 、8 所示之毒品罪，亦為本院以如附表編號
    7 、8 記載原確定判決，各判處有期徒刑9 月、5 月，並定
    應執行有期徒刑1 年等情節，此均據聲請人逐一翔實載明，
    且提出前稱各案之刑事判決（含裁判書列印資料與判決書）
    、執行指揮書與執行案件資料表附卷以為稽據，復有本院99
    年7 月27日查得受刑人最近之臺灣高等法院被告前案紀錄表
    1 件在卷足考。茲聲請人以受刑人犯如附表列明之8 罪，合
    於數罪併罰定應執行刑規定，並以本院為各該案犯罪事實最
    後判決之法院【按：受刑人所犯詳如附表載示各罪之犯罪事
    實最後判決，係本院98年7 月8 日所為之98年度訴字第957
    號刑事判決；即附表編號7 、8 之記載】，聲請定其應執行
    刑，經核無誤，依首揭說明，酌定受刑人甲○○應執行有期
    徒刑為3 年10月。末按數罪併罰中之一罪，依刑法規定得易
    科罰金，因與不得易科之他罪併合處罰結果，根本上不得易
    科罰金，故於諭知判決時，自亦無庸為易科罰金折算標準之
    記載（司法院大法官釋字第144 號解釋意旨參照）。查以，
    受刑人甲○○犯如附表編號1 妨害自由罪，固有經臺灣臺北
    地方法院依95年7 月1 日修正施行前之刑法第41條第1 項併
    為易科罰金折算標準之宣告，惟該罪因與附表記述其餘各案
    先後為各法院判處不得易科之他罪等併合處罰，仍不得為易
    科罰金，準此，本院就附表編號1 所示罪刑，不另記載其易
    科罰金折算標準，併此說明。
四、爰依刑事訴訟法第477 條第1 項，刑法第2 條第1 項前段、
    第53條，修正前刑法第51條第5 款，裁定如主文。
中    華    民    國    99    年    7     月    29    日
                        刑事第5 庭法  官  黎錦福
上列正本證明與原本無異。
如不服本裁定，應於裁定送達後5 日內敘明抗告理由，向本院提
出抗告狀。
                                  書記官  蔡麗春
中    華    民    國    99    年    7     月    29    日

司法院資訊處製作；財團法人民間司法改革基金會備份。
